Inventaris van het archief van de Onderwijsraad, (1919) 1939-1985 (1986)
Nationaal Archief, Den Haag
- Onderwijsraad per afdeling, C
  - Afdeling voor het vormingswerk voor leerplichtvrije jeugd, C.7
    - Het adviseren over de voorschriften, opgesteld door het Samenwerkingsverband van de Landelijke Organisaties voor het Vormingswerk, inzake de inrichting en uitvoering van vormingsprogramma's zoals bedoeld in artikel 5 van het Besluit vormingswerk voor jeugdigen, 1973; 886; 1 omslag
    - Het adviseren over de maatschappijcomponent in het participatie-onderwijs, 1973-1974; 887; 1 omslag
      5.048-0153-01 Onderwijsraad.
    - Het adviseren over de concept richtlijnen voor het opstellen van een experimenteerplan, 1973-1974; 888; 1 omslag
      5.048-0427-01 Minister van Onderwijs, Cultuur en Wetenschap
    - Het adviseren over de aanwijzing van vormingsinstituten voor jeugdigen die voor bekostiging in aanmerking komen, inzake experimenten participatieonderwijs., 1973-1978; 889-902; 1 pak en 13 omslagen
      - Stichting vormingscentrum Rapenburg te Amsterdam 1971-1973, 889; 1 omslag
      - Stichting vormingsinstituut voor jeugdigen te Hedel 1972, 890; 1 omslag
      - Stichting Vormingswerk Werkende Jongeren te Schoonhoven 1972-1973, 891; 1 omslag
      - Algemeen Christelijke Stichting Participatie Onderwijs te Hoogeveen, Centrum Vorming en Opleiding "Salland" te Deventer en Raad voor Vorming en Opleiding in Utrecht 1973, 892; 1 omslag
      - Vormingsinstituten op protestants-christelijke grondslag 1973-1974, 893; 1 omslag
        Te weten: Stichting Protestants Christelijk Vormingswerk voor de regio Alphen aan de Rijn, Stichting Organisatie Protestants Christelijk vormingswerk voor Gouda, Protestants Christelijke Stichting voor Vorming en Onderwijs ten behoeve van werkende jongeren in de Drechtsteden en omgeving te Papendrecht over een instituut te Dordrecht, Stichting Christelijk Vormingsinstituut werkende jongeren Hoeksche Waard te Oud-Beijerland, Vereniging voor Christelijk voortgezet onderwijs voor Goeree-Overflakkeee te Middelharnis en Stichting Christelijk Vormingsinstituut voor Zuid-West-Friesland te Sneek.
      - Protestant Christelijk vormingsinstituut te Gorinchem 1973-1975, 894; 1 omslag
      - Experimentele streekcentrum te Drachten 1973-1978, 895; 1 omslag
      - Emmen, Hengelo, Roermond, "De Groene School" te Amsterdam, Het Streekcentrum voor vorming en opleiding te Nijmegen, Drachten en Tilburg, met bijlagen waaronder "Richtlijnen voor het opstellen van een experimenteerplan" 1974-1975, 896; 1 omslag
      - Stichting christelijk vormingscentrum te Aalten en omgeving 1974-1975, 897; 1 omslag
      - Stichting Protestants-Christelijk Vormingswerk Amersfoort en Omstreken 1974-1976, 898; 1 omslag
      - Emmen, Twente, Roermond, Amsterdam en Nijmegen 1975, 899; 1 omslag
      - Nijmegen, Roermond, Amsterdam en Hengelo 1975-1978, 900; 1 omslag
      - Stichting Vorming en Onderwijs Roermond, Hengelo, Amsterdam, Emmen en Tilburg 1979, 901; 1 omslag
      - Vormingsinstituut "Punt 12" te Enschede, met bijlagen 1981-1986, 902; 1 pak
    - Het adviseren over de experimenteerplannen inzake het participatieonderwijs, 1973-1980; 903-914; 7 omslagen en 5 pakken
      5.048-0373-01 Onderwijsraad.
      - Centra te Emmen, Twente, Roermond, Amsterdam en Nijmegen, met bijlagen 1975, 903; 1 omslag
      - Centrum voor participatieonderwijs, 'De groene school', te Amsterdam 1975, 904
      - Centrum voor participatieonderwijs, 'De groene school' te Amsterdam 1974, 905
      - Centrum voor vorming en onderwijs "De Flint" te Emmen, betreffende een experiment van het participatie onderwijs in zuid-oost Drenthe 1975, 906; 1 omslag
      - De derde aanvulling op het experimenteerplan van Emmen, van streekcentrum voor participatieonderwijs Emmen, met bijlage 1980, 907; 1 omslag
      - De experimenten in Hengelo, Amsterdam, Emmen, Roermond en Tilburg 1979, 908; 1 omslag
      - De experimenten in Hengelo, Amsterdam, Emmen, Roermond en Tilburg, met bijlagen 1979-1980, 909; 1 omslag
      - Educatief instituut te Roermond, met vierde nota "Mondige jongeren in onmondig onderwijs", deel 1 en 2. 1975, 910
      - Edukatief Centrum Twente te Hengelo 1978-1979, 911; 1 omslag
      - Edukatief Centrum Twente te Hengelo en het centrum voor vorming en opleiding te Utrecht 1973-1974, 912; 1 omslag
      - Experiment participatie-onderwijs te Emmen 1976, 913; 1 omslag
      - Experimenteel Educatief Centrum Twente 1978-1979, 914; 1 omslag
    - Het adviseren over programmavoorschriften van de Landelijke Organisatie voor Christelijk Vormingswerk inzake de inrichting en uitvoering van vormingsprogramma's zoals bedoeld in artikel 5 van het Besluit vormingswerk voor jeugdigen, 1974; 915; 1 omslag
      5.048-0166-01 Minister van Onderwijs, Cultuur en Wetenschap
    - Het adviseren over het voortbestaan van de opleiding verzorgingsassistent in het kader van het leerlingwezen, 1974; 916; 1 omslag
      5.048-0261-01 Minister van Onderwijs, Cultuur en Wetenschap
    - Het adviseren over de wijziging van de Wet op de leerplicht 1969 (Stb. 1971, 406) inzake aanvang en einde van de leerplicht en de berekening van de leerplichtige periode, 1975; 917; 1 omslag
    - Het adviseren over het ontwerp van de Kaderwet specifiek welzijn, inzake de bevordering van de onderlinge samenhang van het specifieke welzijn en de bewerkstelliging van decentralisatie, 1977-1980; 918; 1 omslag
    - Het adviseren over voorschriften voor de inrichting en de uitvoering van vormingsprogramma’s aan vormingsinstituten voor jeugdigen, inzake de voorschriften van de Landelijke Organisatie Vormingswerk Werkende Jongeren (LOVWJ), 1978; 919; 1 omslag
    - Het adviseren over het Besluit vormingswerk voor jeugdigen, 1979-1980; 920-921; 2 omslagen
      - Ontwerp van een AMvB inzake de wijziging van het Besluit vormingswerk voor jeugdigen (Stb. 1970, 357) 1979, 920
      - Het adviseren over de conceptwijziging van het Besluit vormingswerk voor jeugdigen 1979-1980, 921
    - Het adviseren over de voortzetting van het beleid inzake het onderwijs en vorming aan werkende jongeren, met bijlagen, 1979-1980; 922; 1 omslag
  - Algemeen Voorzieningsfonds voor Leeraren en Onderwijzers in Nederland (AVLON), D
    Het AVLON werd in 1942 opgericht op instigatie van de Nationaal Socialistische Beweging (NSB) om te fungeren als een eenheidsorganisatie ter behartiging van de belangen van het onderwijzend personeel in Nederland. De tot dan toe bestaande particuliere onderwijsorganisaties, die grotendeels op confessionele grondslag berustten, werden gedwongen opgeheven en hun bezittingen werden naar het AVLON overgeheveld.
    Na de bevrijding in 1945 werd het AVLON door de Raad voor het Rechtsherstel onder beheer gesteld van drie functionarissen die tot taak kregen de organisatie te liquideren. De gedurende de bezetting opgeheven onderwijsorganisaties, die werden heropgericht, konden bij deze beheerders hun verloren bezittingen terugclaimen. De liquidatie was eind 1949 voltooid.
    De onderhavige stukken zijn, voor zover valt na te gaan, de enig bewaard gebleven archivalia van de beheerders. Het archief van het AVLON zelf is bij het bombardement op het Bezuidenhout in Den Haag op 3 maart 1945 voor het grootste deel verloren gegaan. Het restant bleek zich na de bevrijding in een pand in de Amaliastraat daar te bevinden, waar de Binnenlandse Strijdkrachten waren ingetrokken, alwaar de stukken “op een hoop gesmeten” werden aangetroffen.
    Het restantarchief en de stukken die in beslag werden genomen bij de secretaris van het AVLON werden door één van de beheerders, mr. A. Evenhuis, in bewaring genomen. Diens huisadres fungeerde ook als correspondentieadres van de beheerders zodat aan te nemen valt dat zich bij hem eveneens een gedeelte van het beheerderarchief zal hebben bevonden. De hier beschreven stukken werden aangetroffen in het archief van de Onderwijsraad periode 1939-1985, en zijn ontvangen en opgemaakt door mr. H.W.J.M. de Jong, beheerder van de stichting Algemeen Voorzieningsfonds voor Leeraren en Onderwijzers in Nederland (AVLON).
    - Ingekomen en minuten van uitgaande brieven, met bijlagen en retroacta, (1917, 1940-1944) 1945-1950; 923-924; 2 omslagen
      5.143-0118-01 Vakminister
      - (1917) (1940-1944) 1945-1947 januari, 923
      - (1941-1944) 1946 november 1950, 924
    - Statuten van het "Algemeen Voorzieningsfonds voor Leeraren en Onderwijzers in Nederland", met aanvulling en propagandabrochure, gedrukt, 1942-1943 en z.d.; 925; 2 katern
      5.143-0119-01 Vakminister
    - Beschikking van de Militaire Commissaris voor ’s-Gravenhage e.o. houdende benoeming van mr. H.W.J.M. de Jong, E. de Klerk en mr. A. Evenhuis tot beheerders van het AVLON, met instructie, 1945 en z.d.; 926; 2 stuk
    - Ingekomen circulaires van het Nederlandse Beheersinstituut, de Nederlandsche Landbouwbank N.V. en de Stichting Pleziervaartuigen, 1945-1949 en z.d.; 927; 1 omslag
    - Stukken betreffende het vermogensbeheer van het AVLON, 1946-1949; 928; 1 omslag
      5.143-0120-01 Vakminister
- Aanvullingen
  - Stukken afkomstig van secretaris H.W. Tilanus, 943-946
    - Stopbesluit scholenbouw 1940-1942, 943
    - Vergoeding voor vakleerkrachten Lichamelijke Oefening 1941-1942, 944
    - Herziening Koninklijke Besluiten van 10 september 1923 1951, 945
    - Memorandum voor de minister van Onderwijs betreffende taken en werkzaamheden secretariaat van de Onderwijsraad 1954, 946